臺灣花蓮地方法院刑事判決　　　　　　　 96年度交訴字第4號
公　訴　人　臺灣花蓮地方法院檢察署檢察官
被　　　告　戊○○
選任辯護人　張秉正律師
上列被告因公共危險等案件，經檢察官提起公訴（96年度偵字第
12號），本院判決如下：
    主  文
戊○○因過失傷害人，處有期徒刑參月，如易科罰金，以新臺幣
壹仟元折算壹日，減為有期徒刑壹月又拾伍日，如易科罰金，以
新臺幣壹仟元折算壹日；又駕駛動力交通工具肇事，致人受傷而
逃逸，處有期徒刑捌月，減為有期徒刑肆月，如易科罰金，以新
臺幣壹仟元折算壹日。應執行有期徒刑伍月，如易科罰金，以新
臺幣壹仟元折算壹日。
    事  實
一、戊○○明知其無自小客車駕駛執照，不得駕駛自小客車，竟
    仍於民國95年11月29日晚間駕駛車牌號碼為P2-1492 號自小
    客車，沿花蓮縣壽豐鄉○○○○路由南往北行駛，其行車時
    原應注意車前狀況，而當時雖為陰天，然有夜間照明，且路
    面鋪設柏油、乾燥、無缺陷、無障礙物，視距良好，並無不
    能注意之情事，其竟疏未注意，而於同日晚間6時56 分許，
    在花蓮縣壽豐鄉○○村○○路○段（即臺九線222.7公里處）
    ，不慎撞及前甫因騎乘車牌號碼為9GD-220 號機車擦撞周建
    佑所騎腳踏車而跌落地面之甲○○，致甲○○受有頭部外傷
    併腦出血、腰椎第二節骨折等傷害。戊○○於事故發生後，
    雖曾下車觀看，然未對甲○○採取必要救護措施，隨即駕駛
    上開自小客車逃離現場，嗣因自覺良心不安，駕車返回事故
    現場，並向到場處理事故之己○○○○表明僅駕車撞及機車
    、未撞到人後，為警循線查悉上情。
二、案經甲○○之父乙○○訴由花蓮縣警察局吉安分局報告臺灣
    花蓮地方法院檢察署檢察官偵查起訴。
    理  由
壹、茲就本件相關證人於警詢及偵查時所為證詞之證據能力有無
    ，先予敘明：按「被告以外之人於審判外之言詞或書面陳述
    ，除法律有規定者外，不得作為證據」、「被告以外之人於
    偵查中向檢察官所為之陳述，除顯有不可信之情況者外，得
    為證據」、「被告以外之人於審判外之陳述，雖不符前4 條
    之規定，而經當事人於審判程序同意作為證據，法院審酌該
    言詞陳述或書面陳述作成時之情況，認為適當者，亦得為證
    據」，刑事訴訟法第159條第1項、第159條之1第2項、第159
    條之5第1項分別定有明文。查本件相關證人於警詢、偵查時
    之證詞，均經被告戊○○及其辯護人同意具有證據能力，本
    院審酌各該證人作證時之情況，認無不當之情形，故本件相
    關證人於警詢、偵查時之證詞，自均具有證據能力，合先敘
    明。
貳、次就認定本案犯罪事實之證據及理由論述如下：
一、訊據被告對於上開事實坦承不諱，核與證人甲○○、周建佑
    、丙○○（即現場目擊之人）、丁○○（即現場目擊之人）
    分別於警詢及偵查中所證相符，並有道路交通事故現場圖、
    道路交通事故調查報告表、診斷證明書、財團法人佛教慈濟
    綜合醫院函文暨甲○○之病歷資料各乙份，及現場照片數幀
    在卷可稽，足認被告之自白與事實相符，堪以採信，本案事
    證業已明確，被告之犯行堪以認定，應予依法論科。
二、核被告所為，係犯刑法第284條第1項前段之過失傷害罪，及
    同法第185條之4的肇事逃逸罪。被告所犯上開兩罪，犯意各
    別，行為互殊，應予分論併罰。被告無駕駛執照，卻駕駛上
    開自小客車因而致被害人甲○○受傷，應就其所犯過失傷害
    罪，依道路交通管理處罰條例第86條第1 項之規定加重其刑
    。本件辯護人雖認被告於肇事逃逸後，主動返回現場，應有
    自首之情云云，然按「對於未發覺之罪自首而受裁判者，得
    減輕其刑。」，刑法第62條本文定有明文，故自首係指對於
    未發覺之罪，向有偵查犯罪職權之公務員或機關，申告其犯
    罪事實，且願受法律上之裁判而言。經查：被告於警詢及偵
    查中，均堅稱案發當時因為閃避不及，致行車時撞及倒在路
    中間的機車，沒有撞到人云云，此有被告歷次之警詢、偵訊
    筆錄在卷可參，證人即處理事故現場之己○○○○於本院亦
    證稱：伊接到派出所無線電呼叫，到達事故現場時，被告不
    在該處，伊先救護傷患，讓救護車載送傷患到醫院，伊留在
    現場畫圖及照相，現場有人說被害人是被轎車撞到，且轎車
    肇事逃逸，伊就通報勤務中心在前方攔檢，後來現場的人說
    地上有車牌，伊過去照相時，被告駕車從對向駛來並停在對
    向車道，伊當時還吹哨子叫他不要影響交通，被告就走過來
    說機車是他撞的，但他沒有說有撞到人等語（見本院卷第82
    頁至第89頁），足見被告於檢察官起訴之前，均否認有撞及
    被害人甲○○之基礎事實，本件檢察官之所以起訴被告涉有
    上開兩罪嫌，是因證人丙○○、丁○○證述明確，而非被告
    主動表示其肇事所致，自難認被告所為符合自首要件。爰審
    酌被告因過失肇致本件事故，然其於肇事後未留在現場照護
    傷患，反而駕車逃逸，及其事發後尚能返回現場，於本院坦
    承犯行，但未與被害人達成和解等一切情狀，就其所犯分別
    量處如主文所示之刑，並就其所犯過失傷害罪諭知易科罰金
    之折算標準。被告所犯上開兩罪之犯罪時間均在96 年4月24
    日以前，爰依中華民國96年罪犯減刑條例第2條第1項第3 款
    之規定，就其所犯上開兩罪均減其刑期二分之一後，均諭知
    易科罰金之折算標準，並定其應執行之刑及諭知易科罰金之
    折算標準。
據上論斷，應依刑事訴訟法第299條第1項前段，刑法第284條第
1項前段、第185條之4、第41條第1項前段、第2項、第51條第5款
，道路交通管理處罰條例第86條第1項，中華民國96年罪犯減刑
條例第2條第1項第3款、第7條、第9條、第10條第1項，刑法施行
法第1條之1，判決如主文。
本案經檢察官王怡仁到庭執行職務。
中　　華　　民　　國　　96　　年　　8 　　月　　22　　日
      　　  　          臺灣花蓮地方法院刑事第三庭
                            審判長法　官  鄭 培 麗
                                  法　官  張 嘉 芬
                                  法　官  鄭 光 婷
上列正本證明與原本無異。
如對本判決不服，應於送達後10日內，向本院提出上訴狀（上訴
狀應記載具體上訴理由並應抄附繕本）告訴人或被害人如對於本
判決不服者，應具備理由請求檢察官上訴，其上訴期間之計算係
以檢察官收受判決正本之日期為準。
                                  書記官
中　　華　　民　　國　　96　　年　　8 　　月　　28　　日
附錄本判決論罪之法律條文：
中華民國刑法第284條第1項
（過失傷害罪）
因過失傷害人者，處6月以下有期徒刑、拘役或5百元以下罰金，
致重傷者，處1年以下有期徒刑、拘役或5百元以下罰金。
中華民國刑法第185條之4
（肇事遺棄罪）
駕駛動力交通工具肇事，致人死傷而逃逸者，處6月以上5年以下
有期徒刑。
